【裁判字號】    92,易,1767
【裁判日期】    920912
【裁判案由】    違反著作權法
【裁判全文】
臺灣高雄地方法院刑事判決                        九十二年度易字第一七六七號
    公  訴  人  臺灣高雄地方法院檢察署檢察官
    被      告  丙○○
右列被告因違反著作權法案件，經檢察官提起公訴（九十二年度偵字第一一四四八號
），本院判決如左：
    主      文
丙○○共同連續明知為侵害著作權之物，以意圖營利而交付之方法，侵害他人之著作
權，處有期徒刑陸月，如易科罰金以參佰元折算壹日，附表一及附表二所示之物均沒
收。
    事      實
一、丙○○明知如附表一所示音樂光碟（即ＣＤ）及如附表二所示之影音光碟（即Ｖ
    ＣＤ），係未經附表一、二所示權利人等著作財產權人等公司之授權或同意，而
    由他人擅自重製前開公司享有著作財產權利之盜版音樂及視聽著作，均係侵害他
    人著作權之物，竟於民國（下同）九十二年間，由綽號「鳳梨」之姓名年籍不詳
    年約三十五歲男子，提供盜版重製音樂及影音光碟，以一夜薪資新台幣（下同）
    五百元至七百元不等，雇用陳啟泉（由公訴人另行併他案審理）、陳進福（由公
    訴人另行併他案審理）及丙○○三人，陳啟泉與陳進福自九十二年四月二十一日
    起；丙○○自九十二年五月二十七日晚上七時許起，均與綽號「鳳梨」之男子基
    於共同概括意圖營利之犯意聯絡，而將如附表一、二所示之盜版重製音樂光碟及
    影音光碟之目錄陳列，其方式為先將合法具版權之音樂光碟與影音光碟片陳列在
    高雄市○鎮區○○路德昌夜市內之攤位上，用以掩飾其等實際上係銷售盜版重製
    光碟，並放置盜版光碟目錄供不特定顧客參考選購，待顧客依據目錄選定樣本，
    並由看顧攤位之陳啟泉收取價金後，由陳啟泉以0000000000號行動電
    話聯絡在高雄市前鎮區○○○街八一號前看管買賣標的物盜版光碟片之陳進福，
    通知伊將盜版品置放於三人事先聯絡好之指定地點，即新衙路前鎮國中圍牆旁，
    再由丙○○前往該圍牆旁取貨，並送至陳啟泉與客人所約定，位於攤位附近之指
    定地點，而完成買賣交易，其價格為每片一百元，選購三片則二百元，以此銷售
    方式而連續多次交付盜版重製音樂或視聽光碟予不特定人，侵害附表一、二所示
    權利人之著作權。嗣於九十二年五月二十八日凌晨零時三十分許，在高雄市前鎮
    區德昌夜市內為警查獲，並扣得由他人擅自重製之如附表一之盜版重製音樂光碟
    四百十二片、附表二之盜版重製影音光碟二百八十八片、標價牌一面及傳單目錄
    三張。
二、案經如附表一、附表二所示之權利人訴由內政部警政署保安警察第二總隊第四大
    隊移送臺灣高雄地方法院檢察署檢察官偵查起訴。
    理      由
一、訊據被告丙○○對於右開事實坦承不諱，核與共同被告陳啟泉、陳進福於警、偵
    訊時供述之情節相符，並有告訴代理人丁○○、戊○○、甲○○、乙○○等於警
    詢中證述綦詳，且有告訴代理人所提出之相關權利證明文件影本、正版封面影本
    、鑑識報告、營利事業登記證、委任狀，以及內政部警政署保安警察第二總隊第
    四大隊違反著作權法案件現場紀錄與照片數張在卷可稽，復有擅自重製之如附表
    一及附表二所示之盜版重製光碟、標價牌一面及傳單目錄三張扣案可資佐證，本
    件事證明確，被告犯行堪予認定。
二、核被告丙○○所為，係犯修正前著作權法第八十七條第二款、第九十三條第三款
    之明知為侵害著作權之物，以意圖營利而交付之方法侵害他人著作權罪。其次，
    就被告係於九十二年五月二十七、二十八日間為意圖營利而交付侵害著作權之物
    之犯行，惟著作權法業於九十二年六月九日起修正公布施行，依刑法第二條第一
    項但書規定：「裁判前之法律有利於行為人者，適用最有利於行為人之法律。」
    而本件被告犯行，依修正後之著作權法規定，係構成修正後之著作權法第九十一
    條之一第三項之意圖營利而以移轉所有權之方法散布著作光碟重製物而侵害他人
    之著作權罪，又修正前之著作權法第九十三條第三款規定之最重本刑為有期徒刑
    二年，較之修正後之著作權法第九十一條之一第三項所規定之最重本刑有期徒刑
    三年為輕，是修正前之著作權法第九十三條第三款之規定較有利於被告，本件仍
    應依修正前著作權法規定加以適用。被告丙○○與陳啟泉、陳進福及前揭綽號「
    鳳梨」之人就上開犯行間，有犯意聯絡及行為分擔，均應論以共同正犯。又被告
    分別於九十二年五月二十七日晚間七時許起至查獲時止之販售交付行為，同時侵
    害附表一、二所示權利人等告訴人公司之錄音著作及視聽著作之著作財產權，觸
    犯構成要件相同之罪名，均為想像競合犯，該意圖營利販售交付行為應依刑法第
    五十五條規定，從一重處斷。且其自九十二年五月二十七日晚上七時許起至同年
    月二十八日凌晨零時三十分許查獲時止之多次意圖營利而交付之犯行，均時間接
    續，所犯係構成要件相同之罪，顯係基於概括之犯意為之，應依連續犯之規定論
    以一罪，並加重其刑。爰審酌被告從未曾犯罪，此有臺灣高等法院被告全國前案
    紀錄表一份可按，素行良好，本件係因其貪圖一時小利，致罹罪刑，且其參與犯
    罪之期間甚短，所生實害尚輕，且犯罪後坦供犯行，已有悔意，態度尚佳等情，
    量處如主文所示之刑，並諭知易科罰金之折算標準，以為懲儆。至扣案如附表一
    所示盜版音樂光碟四百十二片及如附表二所示之影音光碟共計二百八十八片及標
    價牌一面、傳單目錄三張，均係被告供犯罪所用，並為共犯陳啟泉及綽號「鳳梨
    」之人所有，業據其於本院審理時供承在卷，併依刑法第三十八條第一項第二款
    規定，宣告沒收。
三、至公訴意旨以被告於九十二年五月二十七日晚間七時許起至查獲時止，在高雄市
    前鎮區○○路德昌夜市內，同時意圖營利販賣交付侵害著作權之附表三所示盜版
    音樂光碟一百三十一片及盜版影音光碟共計一百七十九片犯行部分，同涉修正前
    著作權法第九十三條第三款之罪嫌云云。
    惟按告訴乃論之罪，告訴人於第一審辯論終結前，得撤回其告訴；又告訴經撤回
    者，法院應諭知不受理之判決，刑事訴訟法第二百三十八條第一項，及第三百零
    三條第三款定有明文。又據司法院院字第一六三五號解釋：「在舊法時代之犯罪
    ，依舊法須告訴乃論，而依新法無須告訴乃論者，仍應經過告訴之程序。」申言
    之，新舊法之比較適用上，舊法係告訴乃論之罪者，仍依告訴乃論之規定處置。
    經查：附表三所載上開音樂光碟及影音光碟部分，係被告於九十二年五月二十七
    日晚上七時許至同年月二十八日凌晨零時三十分許查獲時止，涉犯本件違反著作
    權法之犯行，而著作權法於九十二年六月九日修正，公訴人提起公訴，認被告係
    犯修正前之著作權法第九十三條第三項之以意圖營利而交付之方法侵害他人之著
    作財產權罪，依修正前之著作權法第一百條規定須告訴乃論；惟依修正後之著作
    權法規定，被告係犯該法第九十一條之一第三項之罪，且依該修正後著作權法第
    一百條之規定，該罪非告訴乃論之罪，是揆之上開司法院解釋之意旨，修正前、
    後之著作權法規定，關於告訴乃論，仍應依修正前之著作權法規定處置。然核諸
    卷內各告訴人提出之告訴資料，附表三部分之光碟著作顯未經著作權人提出告訴
    ；又依此意圖營利販賣交付侵害著作權光碟之犯行部分與前揭同時、地論罪科刑
    部分之犯行，既有想像競合犯關係，係裁判上一罪，爰不另為不受理之諭知，從
    而，此部分如附表三所示光碟，依法不得宣告沒收，併此敘明。
據上論斷，應依刑事訴訟法第二百九十九條第一項前段，修正前著作權法第九十三條
第三款，刑法第十一條前段、第二條第一項但書、第二十八條、第五十六條、第五十
五條、第三十八條第一項第二款，判決如主文。
本案經檢察官周天畏到庭執行職務。
中      華      民      國      九十二      年     九     月   十二     日
                                           台灣高雄地方法院刑事第三庭
                                                   法  官  高思大
右正本證明與原本無異。
如不服本判決，應於判決送達後十日內向本院提出上訴狀，上訴於台灣高等法院高雄
分院 (須附繕本)。
                                                   書記官 蔡語珊
中      華      民      國      九十二      年     九     月    十二    日
附錄條文：
修正前著作權法
第八十七條    有下列情形之一者，除本法另有規定外，視為侵害著作權或製版權︰
              一  以侵害著作人名譽之方法利用其著作者。
 二  明知為侵害著作權或製版權之物而散布或意圖散布而陳列或持有
                  或意圖營利而交付者。
              三  輸入未經著作財產權人或製版權人授權重製之重製物或製版物者
                  。
              四  未經著作財產權人同意而輸入著作原件或其重製物者。
              五  明知係侵害電腦程式著作財產權之重製物而仍作為直接營利之使
                  用者。
第九十三條    有下列情形之一者，處二年以下有期徒刑，得併科新台幣十萬元以下
              罰金︰
              一  侵害第十五條至第十七條規定之著作人格權者。
              二  違反第七十條規定者。
              三  以第八十七條各款方法之一侵害他人之著作權者。


司法院資訊處製作；財團法人民間司法改革基金會備份。
